【裁判字號】    99,監宣,126
【裁判日期】    991104
【裁判案由】    監護宣告
【裁判全文】
臺灣屏東地方法院民事裁定             99年度監宣字第126號
聲  請  人  甲○○
相  對  人  乙○○
上列聲請人聲請監護宣告事件，本院裁定如下：
    主  文
宣告乙○○（男、民國○○年○○月○○日生、身分證統一編號：Ｚ000
000000號）為受監護宣告人。
選定甲○○（女、民國○○年○ 月○○日生、身分證統一編號：Ｚ000
000000號）為受監護宣告人乙○○之監護人。
指定丙○○（男、民國○○年○ 月○○日生、身分證統一編號：Ｚ000
000000號）為會同開具財產清冊之人。
聲請費用新臺幣壹仟元由受監護宣告之人負擔。
    理  由
一、聲請意旨略以：聲請人甲○○之配偶即相對人乙○○（男，
    民國○○年○○月○○日生，身分證統一編號：Ｚ000000000號，住
    屏東縣長治鄉○○村○○路414 號）因中度失智，雖經延醫
    診治，惟均無起色，致不能為意思表示或受意思表示，或不
    能辨識其意思表示之效果，為此依民法第14條第1 項之規定
    ，聲請對其為監護之宣告等語。
二、聲請人主張上開各情，業據其提出中華民國身心殘障手冊影
    本、戶籍謄本各1 份為證，並經本院前往屏安醫院，於鑑定
    人黃文翔醫師前點呼相對人，並訊問其姓名，其尚能回應，
    然對於年齡、子女人數及姓名，則無法正確回答。本院另就
    相對人之精神及心智狀況訊問鑑定人，經鑑定人鑑定結果，
    認相對人自退休後開始發現有嚴重之記憶力喪失，經醫院診
    斷為老年失智力症。個案意識清楚，但認知功能嚴重受損，
    說話速度緩慢，僅能辨識少數家人，暴躁易怒，衝動控制能
    力不佳，對於時間、地方之定向能力完全喪失，長短期記憶
    亦明顯喪失，完全無處理財產之能力。個案各項功能退化嚴
    重，生活完全無自理能力，必須長期依賴家人、醫療或養護
    機構照顧，個案目前已經處於中度以上之失智狀態而導致個
    人認知功能嚴重失能，為意思表示、受意思表示或辨識其意
    思表示效果之能力幾乎完全喪失，此外，也已經完全失去行
    為能力，無法獨立處理個人事務與從事個人財務管理，應已
    達監護宣告之標準等情，有本院99年9 月29日訊問筆錄、屏
    安醫院99年9 月29日屏安醫字第0990355 號函附之精神鑑定
    報告書1 份在卷可憑。本院綜合上開勘驗結果及鑑定人之意
    見，認相對人確因心智缺陷，致不能為意思表示或受意思表
    示，亦不能辨識其意思表示之效果，故聲請人聲請對相對人
    為監護之宣告為有理由，應予准許。
三、按受監護宣告之人應置監護人；法院為監護之宣告時，應依
    職權就配偶、四親等內之親屬、最近一年有同居事實之其他
    親屬、主管機關、社會福利機構或其他適當之人選定一人或
    數人為監護人，並同時指定會同開具財產清冊之人；法院選
    定監護人時，應依受監護宣告之人之最佳利益，優先考量受
    監護宣告之人之意見，審酌一切情狀，並注意下列事項：一
    、受監護宣告之人之身心狀態與生活及財產狀況。二、受監
    護宣告之人與其配偶、子女或其他共同生活之人間之情感狀
    況。三、監護人之職業、經歷、意見及其與受監護宣告之人
    之利害關係。四、法人為監護人時，其事業之種類與內容，
    法人及其代表人與受監護宣告之人之利害關係，修正後之民
    法第1110條、第1111條第1 項、第1111條之1 定有明文。
四、本院審酌聲請人甲○○為相對人之配偶，目前協助照護相對
    人，是由聲請人負責護養及照顧相對人並管理其財產，應能
    符合相對人之最佳利益，爰選定聲請人為監護人。另依上開
    規定，法院於選定監護人時，應同時指定會同開具財產清冊
    之人，及依民法第1113條準用同法第1099條之規定，監護開
    始時，監護人對於受監護人之財產，應依規定會同遺囑指定
    、當地直轄市、縣（市）政府指派或法院指定之人，於二個
    月內開具財產清冊，並陳報法院。為使聲請人得於期限內開
    具財產清冊並陳報法院，並衡酌丙○○係相對人之子，平日
    亦會協助處理相對人事務，爰併指定丙○○為會同開具財產
    清冊之人。
五、依民事訴訟法第608 條第1 項、非訟事件法第24條第1 項，
    裁定如主文。
中    華    民    國    99    年    11    月    4     日
                        家事庭法  官  趙家光
正本係照原本作成。
如不服本裁定關於選定監護人及指定會同開具財產清冊之人等部
分，應於送達後10日內向本院提出抗告狀，並繳納抗告費新臺幣
1,000元；其餘關於宣告監護之部分，不得抗告。
如欲申請辦理監護登記，宜先確定本裁定是否生效。
中    華    民    國    99    年    11    月    4     日
                              書記官  簡慧瑛

司法院資訊處製作；財團法人民間司法改革基金會備份。
